【裁判字號】    98,上易,1120
【裁判日期】    980813
【裁判案由】    竊盜
【裁判全文】
臺灣高等法院臺中分院刑事判決        98年度上易字第1120號
上  訴  人
即  被  告  甲○○
上列上訴人因竊盜案件，不服臺灣臺中地方法院98年度易緝字第
204號，中華民國98年5月21日第一審判決（起訴案號：臺灣臺中
地方法院檢察署97年度偵字第17531號），提起上訴，本院判決
如下：
    主  文
原判決關於甲○○攜帶兇器竊盜之二罪及定執行刑部分均撤銷。
甲○○犯攜帶兇器竊盜罪，累犯，處有期徒刑陸月，如易科罰金
以新臺幣壹仟元折算壹日，扣案如附表所示之物均沒收之；又犯
攜帶兇器竊盜罪，累犯，處有期徒刑陸月，如易科罰金以新臺幣
壹仟元折算壹日；扣案如附表所示之物均沒收之。
其他上訴駁回。
上訴駁回部分所處之有期徒刑月，如易科罰金以新臺幣壹仟元
折算壹日。
第二項撤銷改判所處之刑，與上訴駁回部分所處之刑，主刑部分
應執行有期徒刑玖月，如易科罰金以新臺幣壹仟元折算壹日。
    事  實
一、甲○○前因竊盜案件，經臺灣花蓮地方法院以95年度易字第
    272號判處有期徒刑6月確定，嗣經減刑為有期徒刑3月後，
    於民國97年3月3日易科罰金執行完畢。詎其猶不知悔改，復
    於97年6月14日凌晨1時30分許，在臺中縣和平鄉博愛村林場
    巷55號旁空地，擅自以其所有自備之汽車鑰匙，插入乙○○
    所有之車牌號碼HA-5569號自小貨車之電門內，並開啟該車
    引擎以發動行駛。嗣其駕駛上開車輛由臺中縣和平鄉往新社
    鄉之方向行駛，(一)於同日凌晨2時10分許，在臺中縣新社鄉縣95-1約3公里處東興幹148號電線桿旁，復意圖為自
    己不法之所有，利用其所攜帶客觀上足供兇器使用之氧氣、
    乙炔鋼瓶各1支、瓦斯導管1組、切火口1支、鐵架1個等物，
    竊取戊○○所有之「快易通不動產」廣告招牌之C型鋼骨架2
    支；(二)又於同日凌晨3時30分許，在臺中縣新社鄉慶西村湖
    興8-1號前，以相同方式竊取丁○○所有之鐵製籬笆。(三)得
    手後，甲○○將前揭竊得之物均置放在上開車輛內，逃離現
    場。嗣於同日凌晨5時許，甲○○將上開車輛駛回乙○○之
    上揭住處時，適為乙○○發現，經報警處理後，始查知甲○○以未獲允許擅駕駛車輛方式，竊取上開車輛之油箱內汽油
    得逞（竊取使用耗損量約6公升），而甲○○於有偵查犯罪
    職權之員警未發覺其竊取戊○○、丁○○所有物前，即主動
    向員警自首此二部分犯行而接受裁判，並扣得其所有供啟動
    上開自小貨車所用之複製汽車鑰匙1支、其所有供竊取上開C
    型鋼骨架、鐵製籬笆所用如附表所示之物及與本案竊盜犯行
    無關之銀色鐵製鐵門等物。
二、案經臺中縣警察局和平分局報請臺灣臺中地方法院檢察署檢
    察官偵查起訴。
    理  由
壹、證據能力部分：本案全部卷證所涵括之證據（包括書面證據
    及證人於審判外之陳述等），公訴人、被告對證據能力均未
    異議，是後述所引用證據之證據能力均無疑義，合先敘明。
貳、得心證之理由：
一、訊據上訴人即被告甲○○固坦承於上揭時地，未經乙○○同
    意將其所有之自小貨車開走及將戊○○所有之C型鋼骨架、
    彭進榮所有之鐵製籬笆運走等情不諱，然矢口否認有何竊盜
    犯行，辯稱﹕伊不是要偷范文忠的車，當天伊是開范文忠的
    車去撿廢鐵，將撿來的廢鐵卸下後，伊就將車子開回去還他
    ；有關廢鐵的部分，伊認為是廢鐵才撿的，被害人也說那是
    廢鐵，伊去警察局時，警察問伊去了哪裡，伊就帶警察去伊
    撿廢鐵的地方，卻沒有認定伊是自首云云。
二、經查：(一)前開被告所擅自開走的車牌號碼HA-5569號自小貨
    車、警方所查獲之C型鋼骨架、鐵製籬笆，分別為被害人乙○○、戊○○、丁○○所有，業據被害人三人於警詢、偵查
    時證述明確，並有贓物認領保管單2紙及照片12張在卷可憑
    。(二)被告擅自駕駛車牌號碼HA-5569號自小貨車，並利用此
    方式竊取消耗汽油6公升乙節，業據被告於警詢中供述「（
    你於何時？何地？花多少錢複製該車鑰匙？欲作何事？）97
    年06月10日向車主借車後，至東勢金山鎖印店花費新台幣10
    0元複製該車鑰匙。至於用途我準備隨時用來載運我撿拾的
    物品方便變賣。」（見警卷第7頁）；被害人乙○○先後於
    警詢中指述：「（甲○○歸還車輛時有無發現任何異狀？）
    汽油耗損約6公升左右，...。」、「（汽油6公升折合新台
    幣約多少錢？）大約新台幣204元左右。」（見警卷第12頁
    ），於偵查中證述：「（車上的油表有無減少？）有少一點
    。」（見偵查卷第13頁），查被告於使用後將上開車輛開回
    乙○○住處，被告辯稱並無行竊汽車之犯意，固非不可採，
    惟被告駕駛該車之目的，既係耗用車內汽油以供運送物品，
    即將汽油置於自己實力支配下消耗之，其情形與自汽車內將
    汽油竊出無異，故就消耗汽油部分，仍應成立竊盜罪無訛。
    就被告竊取戊○○所有之C型鋼骨架部分，被告於警詢時供
    述：「我駕駛該車至台中縣新社鄉三個地方竊取三樣物品，
    分述如下：1.我駕駛該車於2時10分許至台中縣新社鄉○縣
    道中95-1約3公里處東興幹148號電線桿旁，竊取快易通不動
    產廣告招牌之C型鋼骨架2支。」、「我使用乙炔將我欲竊取
    之物切割後搬上車。」（見警卷第8、9頁），與被害人戊○○於偵查中之證述：「警察又問我是不是在某路段擺設廣告
    招牌，我回答有。後來我發現我架設在某路段的招牌被拆下
    來，而該招牌是用2支C型鋼做支架，我想被告應是要偷這2
    支C型鋼。」（見偵查卷第14頁）互核，輔以警卷中所附之
    現場照片編號6，顯見被告應是使用乙炔切割下架設於路旁
    之招牌之C型鋼。是被告辯稱：伊僅單純撿拾廢鐵云云，委
    難採取。就被告竊取丁○○所有之鐵製籬笆部分，被告於警
    詢時供述：「我駕駛該車至台中縣新社鄉三個地方竊取三樣
    物品，分述如下：2.又繼續駕駛該車往前行駛，約於3時30
    分許到達臺中縣新社鄉慶西村湖興8-1號前，竊取該戶之鐵
    製籬笆約4公尺。」、「我使用乙炔將我欲竊取之物切割後
    搬上車。」（見警卷第8、9頁），與被害人於偵查中證述：
    「（你是在何時、地失竊你所有的鐵欄杆？）原是放在我家
    即臺中縣新社鄉慶西村湖興8-1號前做圍籬用。...，要我去
    谷關做筆錄，我在去以前看到我家欄杆確實不見了，我自己
    無法移動欄杆，應是要用工具才可以搬動。」（見偵查卷第
    14 頁）互核，輔以警卷中所附之現場照片編號7，顯見被告
    係使用乙炔切割下丁○○做圍籬使用之鐵欄杆。被告辯稱：
    伊僅單純撿拾廢鐵云云，亦難採信。至於被害人戊○○、丁○○雖於偵查中證稱其所有之廣告招牌、鐵製欄杆因颱風受
    有損壞，不無造成危險之可能，被告取走也好云云，然縱係
    受損之鐵架，亦可以廢鐵變價，上開物品仍不失為被害人所
    有，被告自無誤認係無主物之可能。綜上所述，被告所辯，
    顯係事後卸責之詞，不足採信。本案事證明確，被告犯行至
    堪認定。
三、按刑法第321條第1項第3款之攜帶兇器竊盜罪，係以行為人
    攜帶兇器竊盜為其加重條件，此所謂兇器，其種類並無限制
    ，凡客觀上足對人之生命、身體、安全構成威脅，具有危險
    性之兇器均屬之，且祇須行竊時攜帶此種具有危險性之兇器
    為已足，並不以攜帶之初有行兇之意圖為必要（參考最高法
    院79年度臺上字第5253號判例意旨）。查被告持以行竊所用
    之氧氣、乙炔鋼瓶各1支、瓦斯導管1組、切火口1支、鐵架1
    個客觀上顯足以對人之之生命、身體、安全構成威脅，具有
    危險性無訛，自該當於刑法所定義之兇器無疑。核被告就事
    實欄一之(一)、(二)所為，均係犯刑法第321條第1項第3款之攜
    帶兇器竊盜罪、就事實欄一之(三)竊取汽油部分，係犯同法第
    320條第1項之普通竊盜罪。被告上開3次犯行，犯意各別，
    行為互殊，應予分論併罰。又被告有如犯罪事實欄所載之犯
    罪及執行完畢紀錄等情，已如前述，其於有期徒刑執行完畢
    後5年內故意再犯本件有期徒刑以上之3罪，均為累犯，各應
    依刑法第47條第1項規定加重其刑。又查被告就其所犯之上
    開2件攜帶兇器竊盜罪，於未經有偵查犯罪權限之公務員發
    覺前，即主動於97年6月14日向臺中縣警察局和平分局員警
    自首等情，有其97年6月14日之警詢筆錄及臺中縣警察局和
    平分局警員呂永宗所製作之職務報告（見警卷第1-10頁），
    足認符合自首之要件，本院審酌其情，均依刑法第62條前段
    之規定，減輕其刑，並依法先加後減之。原審以被告所犯普
    通竊盜罪部分犯罪事證明確，依據刑法第320條第1項規定予
    以論罪，量處有期徒刑3月，併就扣案之複製汽車鑰匙1支依
    據刑法第38條第1項第2款規定，依法宣告沒收之，核其認事
    用法並無違誤，量刑亦稱妥適。被告翻異前詞否認犯行，並
    無可採，此部分被告上訴並無理由，應予駁回。又原審就被
    告所犯加重竊盜罪部分因認其犯罪事證明確，予以論罪科刑
    ，固非無見，惟查，被告係於警方循線查獲事實欄一之(三)之
    犯罪事實，並於97年6月14日到案後，在司法警察機關未發
    覺犯罪前，主動供出事實欄一之(一)、(二)之犯行，並帶同警方
    前往竊盜現場及其住處前空地，拍攝照片並扣得所竊之C型
    鋼骨架、鐵製籬笆等物，自首而接受裁判，進而查悉其攜帶
    兇器竊盜犯行，且接受裁判等情，有其97年6月14日之警詢
    筆錄及臺中縣警察局和平分局警員呂永宗所製作之職務報告
    （見警卷第1-10頁），核被告就其所犯2件攜帶兇器竊盜罪
    已該當自首要件，且依其犯罪情節，允宜依刑法第62條前段
    規定減輕其刑。原審法院未審究及此，遽爾論科，自有未當
    ，被告上訴執此指摘原判決不當，非無理由，而原審此部分
    判決既有上開瑕疵，即屬無可維持，應由本院就此部分及已
    失所附麗之定執行刑部分均予撤銷改判。爰審酌被告犯罪之
    動機、目的、手段、所竊取財物之價值，所生危害，犯罪後
    態度等一切情狀，就被告所犯2件攜帶兇器竊盜罪，分別量
    處有期徒刑6月，又司法院於98年6月19日公布大法官釋字第
    662號解釋，解釋文謂：「中華民國九十四年二月二日修正
    公布之現行刑法第四十一條第二項，關於數罪併罰，數宣告
    刑均得易科罰金，而定應執行刑之刑逾六個月者，排除適用
    同條第一項得易科罰金之規定部分，與憲法第二十三條規定
    有違，並與本院釋字第三六六號解釋意旨不符，應自本解釋
    公布之日起失其效力。」，亦即宣告現行刑法第41條第2項
    之規定違憲，並自公布日失效。本院撤銷改判及上訴駁回部
    分，各罪之宣告刑均為6個月以下有期徒刑，依刑法第41條
    第1項之規定均得易科罰金，本案所定應執行之刑雖逾有期
    徒刑6個月，依上揭司法院大法官解釋意旨，應仍得易科罰
    金，爰併依刑法第41條第1項前段之規定，就被告所犯各罪
    之宣告刑暨定應執行刑部分均諭知易科罰金之折算標準，以
    示懲儆。另扣案之附表所示之物，係屬被告所有，業經被告
    於原審陳明在卷，且為犯本件竊盜罪所用之物，爰依刑法第
    38條第1項第2款之規定宣告沒收之。又扣案之銀色鐵製鐵門
    與本案竊盜犯行無關，爰不予宣告沒收，附此敘明。
據上論斷，應依刑事訴訟法第368條、第369條第1項前段、第364
條、第299條第1項前段，刑法第321條第1項第3款、第47條第1項
、第62條前段、第51條第5款、第38條第1項第2款、第41條第1項
前段，司法院大法官解釋第662號，刑法施行法第1條之1，判決
如主文。
本案經檢察官丙○○到庭執行職務。
中    華    民    國    98    年    8    月    13    日
            刑事第一庭    審判長法  官  陳  紀  綱
                                法  官  陳  欣  安
                                法  官  姚  勳  昌
以上正本證明與原本無異。
不得上訴。
                                書記官  吳  宗  玲
中    華    民    國    98    年    8    月    13    日
附錄論罪科刑法條：
刑法第320條
意圖為自己或第三人不法之所有，而竊取他人之動產者，為竊盜
罪，處 5 年以下有期徒刑、拘役或 5 百元以下罰金。
刑法第321條：
犯竊盜罪而有左列情形之一者，處6月以上、5年以下有期徒刑：
三  攜帶兇器而犯之者。
附表：
氧氣、乙炔鋼瓶各壹支、瓦斯導管壹組、切火口壹支、鐵架壹個
。


司法院資訊處製作；財團法人民間司法改革基金會備份。
